臺灣高等法院刑事判決　　　　　　　　　九十一年度上易字第八六號
　　上　訴　人
　　即 自 訴人　乙○○
　　被　　　告　甲○○
　　被　　　告　丁○○
　　被　　　告　丙○○
右上訴人因被告詐欺案件，不服台灣士林地方法院九十年度自字第一七九號中華民國
九十年十一月二十九日第一審判決，提起上訴，本院判決如左：
    主  文
原判決關於丁○○、丙○○部份均撤銷。
丁○○、丙○○共同意圖為自己不法之所有，以詐術使人將本人之物交付，各處有期
徒刑柒月。
其他上訴駁回。
    事  實
一、丁○○、丙○○以丙○○之二嫂甲○○為友翔文化事業股份有限公司（下簡稱友
    翔公司）之掛名負責人，於民國（下同）八十九年三月間，出刊發行「空姐情報
    雜誌」，並由被告丁○○、丙○○兄弟二人向外招商委託印刷。先將該雜誌第一
    至四期交由長榮國際股份有限公司（下稱長榮印刷）負責印刷，但僅付第一期印
    刷費用後，即未再給付，致長榮印刷不願再印製。詎丁○○、丙○○竟萌共同意
    圖為自己不法所有犯意之聯絡，以邀約廠商為其完成雜誌之印刷制作，嗣後不付
    款，再另覓新承攬廠商印刷，再拒不付款以騙取廠商承攬印刷之詐術手段，向自
    訴人佯稱：長榮印刷收款條件過苛，要轉由其他印刷廠負責代印云云，與自訴人
    乙○○洽談，將該雜誌印刷業務委由自訴人承攬，自訴人並依約自第五至八期均
    按期交貨（每期六千本），雙方原約定第五期雜誌款項，應於同年六月五日開票
    給付，自訴人於該日前往被告公司領款，被告丁○○出面佯稱支票用完，希望改
    日再來請款，藉詞拖延並稱一定會付款，請按期交付雜誌即可，自訴人不疑有他
    ，仍繼續印刷。嗣被告丁○○於同年八月初某日簽發均以台北區中小企業銀行為
    付款人，票號分別為ＰＺ0000000、ＰＺ0000000、ＰＺ0000
    000，發票日分別為八十九年十月三十一日、八十九年九月三十日、八十九年
    八月二十日，金額分別為三十萬元、三十六萬七千元、十二萬八千元之支票三張
    交予自訴人，以給付五、六、七月號印刷雜誌之款項，惟第八期雜誌交貨後，上
    開支票經屆期提示，竟均因存款不足而遭退票，被告丙○○另於八十九年十月二
    十三日開立到期日分別為八十九年十月三十一日、同年十一月三十日、十二月三
    十一日、十月三十一日，金額分別為三十七萬四千三百四十元、三十萬六千元、
    三十萬七千八百三十六元、一十三萬三千一百二十元之本票四張以清償貨款，詎
    屆期亦無法兌現。自訴人向長榮印刷查詢，得知長榮印刷亦未獲付款，至此自訴
    人始悉被告等係訛騙自訴人為渠等免費印刷雜誌，共向自訴人詐得一百一十二萬
    一千二百九十六元。
二、案經乙○○向台灣士林地方法院提起自訴。
    理  由
壹、丙○○、丁○○部分：
一、訊據被告丙○○、丁○○對於右揭時地將空姐情報雜誌委由自訴人乙○○承攬印
    刷之事實固不否認，惟堅決否認有詐欺之犯行。被告丁○○辯以：伊僅是至友翔
    公司幫忙接聽電話，打文件稿，將個人使用之支票借予丙○○使用，丙○○如何
    使用支票，伊均不知情云云。被告丙○○則辯稱：伊向二嫂甲○○借款四十萬元
    設立友翔公司，因此請她掛名負責人，實際上係伊在經營，而丁○○係八十九年
    三月份才到公司幫忙，當時公司確有虧損情形，但業務已經有所進步，因為丁○○係自訴人朋友，經由介紹洽談，覺得價錢蠻合理，且自訴人可包辦製版及印刷
    工作，因此決定第五期開始委由自訴人印製空姐情報雜誌，伊於八十九年七月份
    給付自訴人五萬元現金，且同年十二月份交付自訴人面額六萬四千三百五十八元
    之客票一張兌現，剩餘第五期印刷費用十七萬八千元，簽發上開丁○○支票給付
    ，但未兌現，後來在自訴人要求下，另開立四張本票，結清四期貨款云云。
二、經查：
(一)右揭事實，被告丁○○、丙○○兄弟二人如何先將該雜誌第一至四期交由長榮印
    刷負責印刷，但僅付第一期印刷費用後，即未再給付，致長榮印刷不願再印製，
    再向自訴人佯稱：長榮印刷收款條件過苛，要轉由其他印刷廠負責代印云云，委
    由自訴人乙○○承攬印刷等情，業據自訴人乙○○指訴綦詳（見自訴狀）。乙○○並指稱：他要我們幫他趕工印刷雜誌的時候，說要現金付款，但是一拖再拖都
    沒有給付，每個月都要出刊，到他跳票的時候，已經印了三期，被告說如果把第
    四期的貨交給他，錢就可以給；當初丁○○找我印，接觸的時候丙○○有跟我談
    ，他們一開始只付給我四、五月期的貨款五萬元，照我們的行規是交貨以後隔月
    請款，請兩個月的期票，但是隔月的時候他支票用完了，那時候已經同時在進行
    第六期的印刷，他們告訴我說兩個月後直接用現金入我帳戶，但是後來也沒入帳
    ，後來他八月的時候丁○○才開五、六、七總共三個月的票出來，支票退票後，
    我去要求丙○○與丁○○處理，他們就推由丙○○開本票給我，一審說他每個月
    都有收入，但為何沒有支付貨款給我？經過再三催討才拿到一筆五萬元，還有一
    筆是他避不見面後我直接去經銷商凍結要給他們的書款六萬多元，他們在我之前
    不只積欠長榮印刷的錢，還欠造極彩色製版五期的製版費七十多萬，還有積欠龍
    岡、日勝、國鼎的錢，他們都是連續沒給貨款才轉印刷廠等語（見原審卷第一、
    二、三十六、三十九頁；本院卷第六、七、二十至二十二、二十五、二十七、三
    十四、三十五頁、本院九十一年六月六日審判筆錄）。而被告丙○○代表友翔公
    司與自訴人約定，空姐情報雜誌自第五期至第八期，交由自訴人付印，經清償少
    部分款項後，尚餘一百一十二萬一千二百九十六元，另開立本票四張（金額分別
    為三十七萬四千三百四十元、三十萬六千元、三十萬七千八百三十六元、一十三
    萬三千一百二十元）之事實，有自訴人提出之送貨單一紙、託運單二紙、支票及
    退票理由單各三張、本票四張等影本，及友翔公司應付請款單四紙，及積欠其他
    廠商貨款說明書在卷可佐（見原審卷第三至十一、二十八至三十一頁；本院卷附
    於審判筆錄後）。
(二)又友翔公司、丙○○所設於遠東國際商業銀行之活期儲蓄存款帳戶（帳號分別為
    00000000000000號、0000000號），雖自八十八年十月七
    日、同年六月八日開戶以來，至八十九年五月十二日、同年七月三日止，均有頻
    繁收入進帳，此有上揭存摺影本各一份附卷可稽（見原審卷第四十一至五十三頁
    ）。惟參諸被告丙○○自承：長榮印刷全名是長榮國際股份有限公司，轉給乙○○的時候還欠長榮印刷八十四萬，乙○○之後在八十九年八月時再交給龍岡印刷
    ，還有欠二十五萬，收入部分書款總數沒有超過八十萬，廣告收到的總數六十萬
    ，沒有收到的大約二十幾萬，收入不敷支出，跟朋友借錢週轉等語以觀（見本院
    卷第二十六、二十七頁）；足見被告等係邀約多家廠商為其等完成雜誌之印刷制
    作，雜誌販賣後復非無收入，但被告等雖有收入，卻不用以償還負債，竟佯稱長
    榮印刷收款條件過苛，要轉由其他印刷廠負責代印云云，誆騙自訴人承攬，揆其
    等行逕，係四處邀約廠商為其等完成雜誌之制作，嗣後拒不付款，再另覓新承攬
    廠商印刷雜誌，再拒不付款之手段，騙自訴人承攬為其等印刷雜誌，實難謂無詐
    欺之意圖，所辯收入不敷支出云云，無非搪塞之詞，不足採信。又被告丁○○雖
    辯稱伊只在公司接電話云云。然證人沈松清到庭證稱：我與被告丁○○認識了十
    幾年，但不是很熟，透過我高中同學輾轉找到我，他們剛跟我接觸的時候，是以
    其他的印刷廠配合度不夠，或者會拖延，所以請我找配合度較高價錢較低的廠商
    ，我就請丁○○直接打電話跟我弟聯絡，我介紹的時候不知道他們虧損（見本院
    卷第三十四、三十五頁），衡諸丁○○歷審自承透過沈松清介紹自訴人來伊公司
    ，及簽發三張支票給自訴人清償貨款之事實（見原審卷第三十九、四十頁；本院
    卷第二十二、二十三頁），足徵丁○○確有參與公司業務之經營，所辯無非卸責
    之詞，顯不可採。本件事證明確，被告等犯行堪以認定。
三、核被告丙○○、丁○○所為，係犯刑法第三百三十九條第一項之詐欺取財罪，二
    人有犯意之聯絡及行為之分擔，均為共同正犯，原審疏未詳查，遽為無罪之諭知
    ，容有未洽。自訴人上訴指摘原判決不當為有理由，自應由本院予以撤銷改判。
    爰審酌被告犯罪之動機、目的、連續施用詐術、詐欺所得、迄未與自訴人達成和
    解及其犯罪後之態度等一切情狀，各量處如主文第二項所示之刑，以示懲儆。
貳、甲○○部分：
一、自訴意旨略以：被告甲○○為友翔文化事業股份有限公司（下簡稱友翔公司）負
    責人，於民國八十九年三月間出刊發行「空姐情報雜誌」，並由被告丁○○、丙○○兄弟二人向外招商委託印刷，該雜誌第一至四期均係交由「長榮印刷」負責
    印刷，因僅付第一期印刷費用後，即未再給付，致長榮印刷不願再印製。被告等
    明知該公司連續數月虧損，已無支付能力，竟諉稱長榮印刷收款條件過苛，要轉
    由其他印刷廠負責代印云云，與自訴人乙○○洽談，將該雜誌印刷業務委由自訴
    人承攬，自訴人並依約自第五至八期均按期交貨，雙方原約定第五期雜誌款項應
    於同年六月五日開票給付，自訴人於該日前往被告公司領款，被告丁○○出面佯
    稱支票用完，希望改日再來請款，藉詞拖延並稱一定會付款，請按期交付雜誌即
    可，自訴人不疑有他，仍繼續印刷。嗣被告丁○○於同年八月初某日簽發支票三
    張交予自訴人，以給付五、六、七月號印刷雜誌之款項，惟第八期雜誌交貨後，
    上開支票經屆期提示，竟均因存款不足而遭退票，被告丙○○另開立本票四張以
    清償貨款，詎屆期亦無法兌現，經向長榮印刷查詢，得知長榮印刷亦因此受騙，
    至此自訴人始悉被告等明知無支付能力，卻訛騙自訴人為渠等免費印刷雜誌。因
    認被告甲○○涉有刑法第三百三十九條第一項之詐欺取財罪嫌。
二、本件自訴人認被告甲○○涉有右揭犯行，無非係以送貨單、託運單、支票及本票
    影本、退票理由單等，為其主要論據。訊據被告甲○○堅決否認其有詐欺之犯行
    ，辯稱：伊僅係掛名友翔公司負責人，實際上係由丙○○經營管理，所有情況均
    不知情等語。
三、按犯罪事實應依證據認定之，無證據不得推定其犯罪事實。又不能證明被告犯罪
    者，應諭知無罪之判決，刑事訴訟法第一百五十四條第三百零一條第一項分別定
    有明文。另按事實之認定，應憑證據，如未能發現相當證據，或證據不足以證明
    ，自不能以推測或擬制之方法，為裁判基礎；且被告否認犯罪事實所持之辯解，
    縱屬不能成立，仍非有積極證據足以證明其犯罪行為，不能遽為有罪之證明；又
    告訴人（自訴人亦同）之告訴，本以使被告受刑事訴追為目的，故其陳述是否與
    事實相符，自應調查其他證據，以資審認，苟其所為攻擊之詞，尚有瑕疵，則在
    此瑕疵未予究明以前，即不能遽採為斷罪之基礎，最高法院四十年臺上字第八六
    號判例、三十年度上字第一八三一號、六十九年台上字第一五三一號判例分別著
    有明文可資參照。
四、經查：被告甲○○僅係出名擔任友翔公司名義上負責人，並未實際參與公司經營
    之事實，業經被告丙○○供述綦詳（見原審卷第二十三、三十七頁；本院九十一
    年六月六日審判筆錄），雖為自訴人所否認，然查本件雙方約定委由自訴人印刷
    空姐情報雜誌，均由被告丁○○出面聯繫，並由被告丙○○與自訴人訂約，被告
    甲○○從未出面，又無其他證據證明有共謀情事，何能率指為共犯。綜上所述，
    本件殊難僅憑自訴人片面指訴而認被告有詐欺犯行，尚難逕以詐欺罪責相繩。此
    外，亦查無其他積極證據足資認定被告有詐欺之犯行，不能證明被告犯罪，原判
    決依法為無罪判決之諭知，並無不合。自訴人上訴指摘原判決不當為無理由，應
    予駁回。
據上論斷，應依刑事訴訟法第三百四十三條、第三百六十八條、第三百六十九條第一
項前段、第三百六十四條、第二百九十九條第一項前段，刑法第三百三十九條第一項
、第二十八條，罰金罰鍰提高標準條例第一條前段，判決如主文。
中      華      民      國    九十一    年      六      月    二十    日
                              臺灣高等法院刑事第九庭
                                    審判長法  官  李  文  成
                                          法  官  周  盈  文
                                          法  官  官  有  明
右正本證明與原本無異。
不得上訴。
                                          書記官  林  蓓  瑜
中      華      民      國    九十一    年      六      月     二十     日
附錄本案論罪科刑法條：
刑法第三百三十九條
意圖為自己或第三人不法之所有，以詐術使人將本人或第三人之物交付者，處五年以
下有期徒刑、拘役或科或併科一千元以下罰金。
以前項方法得財產上不法之利益或使第三人得之者，亦同。
前二項之未遂犯罰之。
